【裁判字號】    92,交聲,216
【裁判日期】    921110
【裁判案由】    聲明異議
【裁判全文】
臺灣嘉義地方法院交通事件裁定                    九十二年度交聲字第二一六號
    原處分機關  交通部公路局嘉義區監理所
    受  處分人  乙○○○原料有限公司
    即  異議人          設嘉義.
    代  理  人  丙○○
右列受處分人因違反道路交通管理處罰條例案件，對於交通部公路總局嘉義區監理所
中華民國九十二年八月二十二所為之處分（原處分案號：嘉監裁字第裁７０－Ｚ00
000000號），聲明異議，本院裁定如左：
    主  文
原處分撤銷。
乙○○○原料有限公司不罰。
    理  由
一、本件原處分機關以異議人即受處分人乙○○○有限公司所有之車號Ｒ７－９４１
    號自用一般曳引車車，於民國九十二年七月十日十七時十一分許，在國道三號北
    上三百十三點七公里處，經國道公路警察局第八警察隊甲○○○員警攔停，以該
    車「裝載危險物品（鹽酸）腐蝕性物質，不遵安全規定，個人防護設備攜帶不齊
    全、不完備」，有道路交通管理處罰條例第二十九條第一項第三款之違規行為，
    而當場掣單舉發，嗣受處分人於應到案日期前向原處分機關提出申訴，經原處分
    機關函請原舉發機關調查結果，認受處分人前開汽車「裝載危險物品（鹽酸）腐
    蝕性物質，不遵安全規定，個人防護設備攜帶不齊全、不完備」，而依道路交通
    管理處罰條例第二十九條第一項第三款規定裁處受處分人新台幣（下同）四千五
    百元罰鍰，再依同條例第二十九條第二項規定，並記該汽車違規紀錄一次。
二、異議聲明意旨略以：系爭車輛於被舉發時，係空車經過，並無載貨；同時該車司
    機有隨車攜帶雨衣，可防酸性腐蝕；至於呼吸器則可以濕毛巾代之（因氣體濾毒
    呼吸器為橡膠製品，於高溫下容易變質變黏，其濾紙亦容易壞損；此外使用時間
    一久，即易頭暈；同時，在使用上亦與安全帽護鏡無法相容）。因此，並無舉發
    機關所指陳「個人防護設備攜帶不齊全、不完備」之情事云云，資為抗辯。
三、按車輛裝載危險物品應遵守事項：(1)、裝載危險物品車輛應隨車攜帶未逾時效之
    滅火器，攜帶之數量比照第三十九條第一項第十二款有關大貨車攜帶滅火器之規
    定；(2)、應依危險物品之性質，隨車攜帶適當之個人防護裝備，道路交通安全規
    則第八十四條第一項第六款、第七款定有明文。是汽車裝載危險物品，未依規定
    隨車攜帶適當之個人防護裝備者，應依道路交通管理處罰條例第二十九條第一項
    第三款規定，處汽車所有人三千元以上九千元以下罰鍰，並責令改正或禁止通行
    ，再依同條例第二十九條第二項規定，並記汽車違規紀錄一次。而個人防護裝備
    之登載紀錄係依道路交通安全規則第八十四條第一項第八款規定「裝載危險物品
    應隨車攜帶所裝載危險物品之物質安全資料表，其格式及填載應依行政院勞工委
    員會訂定之危險物及有害物通識規則之規定」其危險物品之物質安全資料表係由
    生產廠商所提供，應參照該項危險物品之物質安全資料表中規範等情，有交通部
    交路字第０９２００３９０４４號函可佐。而依異議人所有之Ｒ７─９４１號自
    用曳引車，於九十二年七月二十五日下午十七時十一分許，為國道公路警察局第
    八警察隊甲○○○員警攔撿時所載之危險物品若係鹽酸，依該鹽酸製造廠商台灣
    志氯化學股份有限公司提供之物質安全資料表就個人防護裝備之記載，呼吸防護
    方面應穿戴粉塵、滴霧過濾罐防護具，手部防護方面係橡膠手套，皮膚及身體防
    護則為橡膠靴、圍裙、防蝕衣、安全帽、沖淋洗眼設備，有物質安全資料表一份
    附卷可稽，異議人隨車攜帶之個人防護裝備即屬不足。
四、然查：異議人所有車號Ｒ７－９４１號自用曳引車車固於九十二年七月十日下午
    十七時十一分許，由戊○○駕駛，沿國道三號高速公路北上，然據異議人乙○○
    ○有限公司（下稱泉興公司）代理人丙○○到庭陳稱：被舉發時，系爭該車是空
    車，所載者僅是裝鹽酸之空桶子等語，再參照證人即本件舉發員警丁○○到庭陳
    稱：「本件是主要異議人不遵守安全規定，沒有按照資料表攜帶，我們才會開單
    ，且車上還會有『殘留』」等語可知，本件舉發員警亦未否認系爭車輛所載者為
    空桶。次查，本件舉發員警雖僅於前揭舉發單上記載：自稱卸貨空車等語，無法
    得知員警當時是否有實際查驗。然此際員警如欲以「載運危險物品，不遵安全規
    定，個人防護設備攜帶不齊全、不完備」為由開單告發，自應確實就所載物品是
    否為危險物品一事，加以檢驗，不能僅記載被舉發人之陳述而為依據。即本於依
    法行政原則，對人民的侵益處分要件事實必須具備，該處分始具合法性；因此當
    該要件事實是否存在不明時，行政處分違法。準此，行政處罰的要件事實即人民
    違法的事實，係由行政機關負客觀的舉證責任，此有最高行政法院三十九年判字
    第二號判例可稽，故本案舉發機關首應就系爭車輛所載者是否為危險物品一事負
    舉證責任。另參酌道路交通安全規則第八十四條第七款、道路交通管理處罰條例
    第二十九條第一項第三款立法意旨可知，前開規定係在保護危險物品駕駛人之人
    身安全，而承裝危險物之容器非等同於危險物本身，不致於對駕駛人造成人身上
    之危險，故應不在上開規定處罰之範圍內。現本案之舉發機關並未就系爭車輛所
    載究係危險物或僅係裝危險物之容器一事，加以實際檢查，以使人明瞭該處罰所
    據之事實為何，顯是未盡其應盡之舉證責任。故據上述，其等舉發異議人泉興公
    司之汽車所裝載係屬危險物品一事，全憑推測，要無任何證據可憑，則既無證據
    證明本件戊○○駕駛異議人泉興公司之汽車所載係危險物品，該汽車行車通衢，
    自無道路交通安全規則第八十四條第一項第七款及道路交通管理處罰條例第二十
    九條第一項、第三項規定之適用，原處分機關不察，逕以舉發員警之違規通知單
    上之記載為憑，率認異議人之汽車行車通衢有裝載危險物品而不遵守安全規定，
    個人防護設備攜帶不齊全、不完備之違規情事，其認事用法，均有違誤，自應撤
    銷原處分，另由本院諭知異議人乙○○○原料有限公司不罰，以資適法。
據上論斷，應依交通管理處罰條例第八十七條第二項，道路交通案件處理辦法第二十
條前段，裁定如主文。
中      華      民      國    九十二  年       十一     月      十      日
                            臺灣嘉義地方法院交通法庭
                                  法  官  陳  俞  婷
右正本證明與原本無異。
如不服本裁定，應於裁定送達後五日內向本院提出抗告狀（應附繕本）。
中      華      民      國    九十二  年       十一     月      十      日
                                  書記官  李  彩  娥


司法院資訊處製作；財團法人民間司法改革基金會備份。
